---
title: "Analyse af spruce datasættet"
author: "Benjamin Waziri"
date: "Februar 2024"
output:
  pdf_document: default
documentclass: article
classoption: a4paper
---

## Spruce datasættet

<!-- Beskriv gerne ganske kort datasættet. Var det et eksperiment? Hvad undersøges? -->

Datasættet er fra et eksperiment fra 90'erne, hvori en biolog plantede 72 træer under forskellige forhold (med/uden gødning, med/uden konkurrence), og målte træernes højde og diameter henover en periode på 5 år.

<!-- Angiv så den kode som du bruger til at indlæse data, indenfor en R code chunk -->
Data indlæses som følger:
```{r}
library(resampledata3)
```

<!-- nu til delopgaverne -->
### a) Numeriske deskriptorer, højdevækst
Vi beregner, det opgaven beder os om:
```{r}
summary(Spruce$Ht.change)
summary(Spruce$Di.change)
sd(Spruce$Ht.change)
sd(Spruce$Di.change)

```


<!-- 
Compute the numeric summaries for the height changes (Ht.change) of the seedlings.
Uddybende:
Beregn de numeriske deskriptorer (summary statistics), og beregn også standardafvigelsen. 
Kan man formode noget om formen af fordelingen ved at betragte deskriptorerne - er den symmetrisk eller skæv?  
-->
Fordelingen lader til at være relativt symmetrisk, da middelværdierne ligger tæt på medianerne.

### b) Histogram og normalfraktilplot, højdevækst

<!-- 
Create a histogram and normal quantile plot for the height changes of the seedlings. Is the distribution approximately normal?
Husk at besvare spørgsmålet i opgaven: er fordelingen tilnærmelsesvis normal? Hvad mener du? 
-->

```{r}
hist(Spruce$Ht.change, breaks=30)
qqnorm(Spruce$Ht.change)
qqline(Spruce$Ht.change)
```
Fordelingen er tilnærmelsesvis normal, da punkterne i vores QQ-plot tilnærmelsesvist ligger på en lige linje. Fordelingen afviger lidt fra en normalfordeling, dog er det grundet den lave sample size helt forventeligt.

### c) Grafisk sammenligning af væksten i diameter, med og uden gødning 

<!-- 
Create a boxplot to compare the distribution of the change in diameters of the seedlings (Di.change) grouped by whether or not they were in fertilized plots.
Uddyb:
Kommenter lidt på resultaterne. Påvirker gødning væksten? Har fordelingerne i de to grupper den samme form? 
-->
```{r}
boxplot(Spruce$Di.change ~ Spruce$Fertilizer, data = Spruce$seedlings)
```
Her ses tydeligt, at gødning øger væksten. Der er en lille forskel i fordelingerne i form af, at medianen ligger meget tæt på Q1 i fordelingen for de træer, der modtog gødning. Det kunne tyde på en lidt skæv fordeling.


### d) Numerisk sammenligning af væksten i diameter, med og uden gødning 

<!-- 
Use the tapply command to find the numeric summaries of the diameter changes for the two levels.
Uddyb:
Kommer du til de samme konklusioner som i c)? 
-->

```{r}
diameter_summary <- tapply(Spruce$Di.change, Spruce$Fertilizer, summary)
diameter_summary
```
Her ses en langt større forskel på median og middelværdi hos de gødede træer end hos de ikke-gødede, hvilke understøtter, at de gødede træer har en lidt skæv fordeling.

### e) Sammenhæng mellem væksten i højde og væksten i diameter

<!-- 
Create a scatter plot of the height changes against the diameter changes, and describe the relationship.
Husk gerne at kommentere på sammenhæng mellem vækst i diameter og vækst i højde. -->
```{r}
plot(Spruce$Ht.change, Spruce$Di.change)
```
Her ses en lineær positiv korrelation mellem forandringer i højde og forandringer i diameter. 
