---
title: "Exercise 2.4"
output: pdf_document
date: "2024-02-05"
---

```{r setup, include=FALSE}
knitr::opts_chunk$set(echo = TRUE)
```

## Delopgave 1

Lav en tabel og et søjlediagram over variablen Recid.

```{r cars}
library(resampledata3)
table(Recidivism$Recid)
barplot(table(Recidivism$Recid), col="skyblue", ylab="Count", xlab="Yes/No", ylim=c(0,15000))
```
## Delopgave 2

Lav en kontingenstabel, der opsummerer sammenhængen mellem recidiv (Recid) efter alder (Age25). Af dem under 25 år, hvor stor en andel blev sendt tilbage i fængsel? Af dem over 25 år alder, hvor stor var her andelen af genfængslede?

```{r cars2}
recidivism_by_age <-table(Recidivism$Age25, Recidivism$Recid)
recidivism_by_age
recidivism_by_age[2,1] / (recidivism_by_age[2,1] + recidivism_by_age[2,2])
recidivism_by_age[1,1] / (recidivism_by_age[1,1] + recidivism_by_age[1,2])

```




## Including Plots

You can also embed plots, for example:

```{r pressure, echo=FALSE}
plot(pressure)
```

Note that the `echo = FALSE` parameter was added to the code chunk to prevent printing of the R code that generated the plot.
