---
title: 'Testløb'
output: pdf_document
---

## Et Dokument med tekst og R beregninger

Ved hjælp af R markdown er det muligt, at blande tekst og R beregninger.
I sådan et dokument kan du endda skrive matematiske formler:
$\alpha^2 + \beta^2 = \gamma^2$.

Med koden nedenunder laves en lille simulationseksperiment. Vi simulerer
1000 realiseringer af standardnormalfordelingen og tegner et histogram.
Så beregner vi medianen og integner en vertikal linje i blå, der
markerer medianen:

```{r}
# simulerer og gemmer tallene i variablen xsim
xsim <- rnorm(1000, mean = 0, sd = 1)

# plotter histogrammet
hist(xsim)

# beregner medianen, og gemmer resultaterne under navnet x_med
x_med <- median(xsim)

# tilfojer en blaa vertikal linje gennem medianen
abline(v = x_med, col = "blue")

```

Når du kigger nærmere på ovenstående histogram, ser du, at søjlernes
højde svarer til antallet i intervallet for hver søjle. For at kunne
sammenligne histogrammet med den teoretiske fordeling, skal der tilføjes
et argument `freq = FALSE` i kaldet til funktionen `hist`. Så kan vi
indtegne kurven af $N(0,1)$ fordelingen ved R-funktionen `curve`.

```{r}
# histogram og vertikal linje gennem medianen
hist(xsim, freq = FALSE)
abline(v = x_med, col = "blue")

# tilfoj kurven af taethedsfunktionen
curve(dnorm(x, mean = 0, sd = 1), add = TRUE, col = "red")
```

Når vi ønsker at sammenholde histogrammet af observerede data med en
normalfordelingskurve på samme måde, som vi har gjort ovenover, så kan
vi erstatte de teoretiske værdier for middelværdi og standardafvigelse
med empiriske værdier beregnet fra data, altså

```{r}
# histogram
hist(xsim, freq = FALSE)

# taethedsfunktionen af tilpasset normalfordeling
curve(dnorm(x, mean = mean(xsim), sd = sd(xsim)), add = TRUE, col = "purple")
```
